臺灣彰化地方法院刑事判決　　　　　　　 94年度訴字第810號
公　訴　人　臺灣彰化地方法院檢察署檢察官
被　　　告　丙○○
指定辯護人　林志輝律師
上列被告因違反毒品危害防制條例案件，經檢察官提起公訴 (94
年度偵字第542 號)， 本院判決如下：
    主  文
丙○○共同連續販賣第一級毒品，累犯，處無期徒刑，褫奪公權
終身，扣案之OKW甲P 牌行動電話壹支（內含門號0000000000SIM
卡壹張）、電子磅秤壹個及塑膠夾鍊袋貳包均沒收，未扣案之販
賣第一級毒品所得新台幣柒萬貳仟元沒收之，如全部或一部不能
沒收時，以其財產抵償之。又轉讓第二級毒品，累犯，處有期徒
刑柒月。應執行無期徒刑，褫奪公權終身，扣案之OKW甲P 牌行動
電話壹支（內含門號0000000000SIM 卡壹張）、電子磅秤壹個及
塑膠夾鍊袋貳包均沒收，未扣案之販賣第一級毒品所得新台幣柒
萬貳仟元沒收之，如全部或一部不能沒收時，以其財產抵償之。
    事  實
一、丙○○前於民國82年間，因違反麻醉藥品管理條例案件，經
    法院判處應執行有期徒刑5 年2 月確定，入監服刑後，於85
    年間假釋出獄，所餘期間付保護管束。然其於保護管束期間
    內，又因違反槍砲彈藥刀械管制條例、麻醉藥品管理條例及
    偽造文書等案件，各經法院判處有期徒刑5 月、5 月及4 月
    確定，並撤銷前開假釋，所判處之有期徒刑與前開假釋經撤
    銷後之殘刑合併執行，於89年12月6 日，再獲假釋出監，所
    餘刑期付保護管束，至90年12月17日保護管束期滿未經撤銷
    假釋，視為執行完畢。惟其仍不思悔改，又與戊○○（未據
    起訴）共同基於販賣第一級毒品海洛因之概括犯意，由丙○○以其所有OKW甲P 牌行動電話壹支（內含門號0000000000
    SIM 卡一張），作為對外聯絡海洛因交易之通訊工具，並以
    其所有之電子磅秤及塑膠空袋進行毒品分裝，待其與下列買
    主談妥交易方式後，再由其本人或指示戊○○持海洛因至特
    定地點進行交易，情形如下：
  (一)乙○○自93年11月28日起，至94年1 月13日中午12時許止，
    持其所有門號0000000000、0000000000、0000000000號等行
    動電話，撥打丙○○之前述行動電話，表示欲購買海洛因，
    二人談妥交易金額、見面時間及相約在彰化縣二林鎮○○路
    ○ 段之「金翁電子遊戲場」，或丙○○位在彰化縣二林鎮○○路302 巷2 號1 樓之租屋處見面後，即由丙○○本人或委
    託戊○○攜帶海洛因前往交易，每次販賣金額均為新臺幣（
    下同）1,000 元，次數達30次，總計交易金額為30,000元。
  (二)「甲1」（真實姓名年籍詳卷）自93年11月間某日起，至94年
    1 月9 日止，持其所有之行動電話，撥打丙○○之前述行動
    電話，表示欲購買海洛因，二人談妥金額、時間，並約定於
    前揭「金翁電子遊戲場」見面後，即由丙○○本人攜帶海洛
    因至約定處所進行交易，每次販賣金額為1,000 元至3,000
    元不等（購買3,000 元有五次，2,000 元有十次，1,000 元
    有五次），總計交易金額為40,000元。
  (三)「甲2」（真實姓名年籍詳卷）於93年11月及12月間，持其所
    有之行動電話，撥打丙○○之前述行動電話，表示欲購買海
    洛因，二人談妥金額、時間，並相約於「金翁電子遊戲場」
    ，或該處附近之巷子內見面後，即由丙○○本人或委託戊○○攜帶海洛因至約定地點進行交易，每次販賣金額為1,000
    元，次數為二次，總計交易金額為2,000 元。
二、丙○○另基於轉讓第二級毒品安非他命之犯意，於94年1 月
    11日，在其所居住位於彰化縣二林鎮○○路302 巷2 號1 樓
    之租屋處，無償轉讓安非他命予戊○○一次。
三、嗣於94年1 月13日下午3 、4 時許，警員持法院核發之搜索
    票至丙○○所承租位於彰化縣二林鎮○○里○○路370 巷2
    號1樓 之居所實施搜索，當場查扣丙○○所有供其聯絡前述
    販賣海洛因交易所使用之OKW甲P 廠牌行動電話一支（內含門
    號0000000000號SIM 卡一張），及在房間外之浴室內查扣其
    所有供販賣海洛因所使用之電子磅秤一個，及其準備供販賣
    使用之塑膠夾鍊袋二包等物。
四、案經彰化縣警察局二林分局報請台灣彰化地方法院檢察署檢
    察官偵查起訴。
    理  由
一、訊據被告丙○○矢口否認有任何販賣第一級毒品，及轉讓第
    二級毒品之犯行，辯稱：伊和證人戊○○、乙○○以行動電
    話聯絡之目的，僅係為了聊天而已，並非談論毒品交易，且
    不認識秘密證人，亦無其等指述之交易情節，又一樓浴室為
    公共使用，警員在該處所查獲之磅秤、塑膠袋等物不知為何
    人所有云云。另辯護意旨略以：搜索扣押筆錄記載開始實施
    搜索之時間為下午5 時30分，應已日落，警員夜間搜索並不
    合法，而浴室所查扣之物品亦不能證明為被告所有等語。經
    查：
  (一)證人丁○○○○於本院證稱：其與執勤同事於94年1 月13日
    下午3 、4 時許，持法院核發之搜索票進入彰化縣二林鎮○○路302 巷2 號之建築物內，準備搜索一樓房間，但叫門無
    人應答，即在樓梯處等候，後來見被告開門讓證人戊○○進
    入該房間，立即上前扣門表明警員搜索之來意，被告才開門
    讓警員進入搜索，當時約下午5 時30分許等語，足證警員在
    場靜候1 、2 小時而未採取行動，係為等候適當時機。查中
    央氣象局全球資訊服務網站公告之天文資訊顯示：彰化地區
    94年1 月13日之日沒時間為下午5 時30分，與前揭證詞所述
    搜索時間相同，是以搜索行動開始時可能十分接近日落時間
    。按刑事訴訟法第185 條之4 規定：「除法律另有規定外，
    實施刑事訴訟程序之公務員因違法程序取得之證據，其證據
    能力之認定，應審酌人權保障與公共利益之均衡維護」。倘
    若認為本件警員開始搜索時已超過5 時30分，屬於夜間搜索
    ，但審酌當時天色方歇，對於被告人權保障影響十分有限，
    反觀搜索目的在於追查毒品犯罪之相關證據，對於維護公共
    利益有重大實益等情，本院認扣案之物具有證據能力，合先
    敘明。
  (二)被告雖否認有販賣毒品海洛因之情事，但事實欄所記載之犯
    罪情節，業經證人乙○○、「甲1」、「甲2」（均經本院依法
    核發證人保護書，並於本院審理期日以指認牆及變聲隔離訊
    問方式接受交互詰問）證述在卷（詳如後述），且有卷附被
    告所有門號0000000000號行動電話通聯紀錄在卷可稽（見偵
    查卷宗第36頁至137 頁）。上述三位證人均證稱與被告互無
    嫌隙，被告亦表示其常與證人乙○○聯絡聊天，衡情其等證
    詞不致任意攀誣被告。另查證人戊○○於本院審理時證稱：
    我有時會幫被告拿東西給證人乙○○，及另一個不認識之男
    子等語，並於偵訊時則證稱：被告叫我幫他送的東西，是用
    紅紙包起來一小包，我猜想應該是毒品等語（見偵查卷24頁
    ），核與證人乙○○於本院審理時，及證人「甲2」於警詢時
    供述被告曾經透過證人戊○○交付海洛因之交易情節相符。
    至於扣案之電子磅秤一個，及塑膠夾鍊袋二包，雖係在浴室
    內查獲，有彰化縣警察局二林分局扣押物品目錄表，及證人
    丁○○○○於本院審理時之證詞可證，而非在被告之臥房內
    發現，但被告於警詢時已坦承確係其個人所有之物（見警卷
    第21頁），益徵前揭證人所購買之海洛因，係經過被告量秤
    分裝後始為交付。綜上所述，被告販賣海洛因之事實堪以認
    定，其所辯無非係事後卸責之詞，不可採信。至於事實欄所
    記載交易之時間、次數及地點，本院參酌證人乙○○、「甲1
    」、「甲2」之歷次證詞，並基於「罪疑惟輕原則」之採證標
    準，分別認定如下：
  證人乙○○於本院審理時作證略以：我從去年（93年）10月
    份開始，到今年被告被抓為止，先後以我所有之行動電話00
    00000000、0000000000、0000000000號行動電話撥打被告之
    行動電話0000000000號，向他購買海洛因，每次買1,000 元
    ，約在「金翁電子遊戲場」或被告之住處，再由被告自己或
    是戊○○交付海洛因給我，因為我們不是很熟，除了聯絡海
    洛因之事，我平時不會打電話給他，我只是買主而已等語。
    然查被告所使用門號0000000000號之通聯紀錄（偵卷第228
    頁至280 頁，及第36頁至137 頁），自93年10月1 日起至93
    年11月27日止，均無與證人乙○○所有之上列三支行動電話
    相互聯絡之紀錄，直至93年11月28日起至94年1 月13日止，
    始有與被告密集聯絡之情形（詳見附表所示），是以證人乙○○證述其自93年10月間開始向被告購買海洛因，與卷證資
    料不符，其真正交易次數應以通聯紀錄所記載者為準。而觀
    諸通聯紀錄顯示，證人乙○○主動撥打給被告之次數，高達
    90 次 以上，然衡情其為同一次海洛因交易所撥打之電話可
    能不只一次，參酌證人乙○○於偵訊時證稱其每一、二天就
    會買一次（見偵查卷第350 頁）之證詞，為避免重覆計算，
    本院以通聯紀錄上所顯示但同一日交易不超過一次之方式計
    算交易次數，核其自93年11月28日起，至94年1 月13日止，
    總計購買次數為30次。又以證人乙○○證稱每次交易金額
    1,000 元計算之，其交易總額為30, 000 元。
  證人「甲1」於本院審理時證稱：自去年（93年）11月或12月
    起開始向被告購買海洛因，總共購買二十次（買3,000 元有
    五次，2,000 元有十次，1,000 元有五次），相約在電子遊
    戲場見面，都是用自己的手機撥打給被告等語，另於94年4
    月7 日偵訊時證稱交易期間至94年1 月9 日止等語（見偵查
    卷第347 頁），此外，並有「甲1」所使用行動電話之通聯紀
    錄在卷可稽（證人「甲1」使用之電話號碼如彌封之94年2 月
    4 日警詢筆錄所載），是其交易之期間、次數、金額堪以認
    定。雖然證人「甲1」證稱每次電話聯絡都是為了購買海洛因
    ，沒有聯絡其他事情等語，惟觀諸其使用行動電話之通聯紀
    錄，自94年1 月3 日起，至同月13日止，主動撥打給被告所
    持用00 00000000 號之次數已高達30次以上，顯多於證人「
    甲1」所述之二十次，但證人「甲1」並未就其購買海洛因之頻
    率、自己平日施用毒品之用量有何說明，且同一次交易亦可
    能有數次聯絡，是基於罪疑惟輕原則考量，僅就證人「甲1」
    陳述如前之購買次數、金額，作為認定毒品交易犯罪事實之
    依據。
  證人「甲2」於本院審理時證稱：去年（93年）我向被告買過
    海洛因二次，都是借用朋友的手機或以公共電話打給被告，
    約在「金翁電子遊戲場」見面，每次交易金額為1,000 元等
    語。又於偵訊時證稱：我從去年11、12月間向被告買過三、
    四次海洛因，一次買1,000 元，約在「金翁電子遊戲場」或
    附近的小巷子內進行交易等語（見偵查卷369 頁）。另於警
    詢時證稱：綽號「蔡頭」之男子（指認戊○○之照片）有幫
    被告送海洛因給我等語（見偵查卷第360 頁）。因證人「甲2
    」於本院審理時證稱其未曾使用自己之行動電話向被告購買
    海洛因，即無從自通聯紀錄觀察其與被告之聯絡情形，且其
    歷次所述之購買次數不一，基於罪疑惟輕原則考量，爰採信
    證人「甲2」所證述最少次數（即二次），並以每次購買1,00
    0 元估算，合計交易金額為2,000 元。
  (三)起訴書雖記載被告自93年11月間某日起，至94年1 月11日下
    午4 時許止，以每次500 元之代價，多次販賣安非他命予證
    人戊○○。惟查：證人戊○○於本院作證時否認上情，並稱
    ：伊只有於94年1 月11日，在被告之住處向他要過一次安非
    他命，但沒有給錢等語，此與證人戊○○在警詢時證稱曾向
    被告購買二次（見警卷第18頁），及於偵訊時證稱約買四、
    五次等語（見偵查卷第25頁）均不相符，是其所言何者為是
    ，已有可疑。另查證人戊○○坦承幫被告送毒品給別人，而
    證人乙○○及「甲2」均指認證人戊○○確為幫被告送海洛因
    之人，均如前述，且證人戊○○甚至於警詢時承認當時寄住
    在被告租屋處，足見其等二人就販賣海洛因之犯行，互有犯
    意之聯絡，及行為之分擔，應屬共同正犯。在此情形下，被
    告免費提供安非他命給為其販毒之證人戊○○，應與事理無
    違。此外，並無其他更可信賴之證人，足以指認被告確有販
    賣安非他命之犯行，應認此部分起訴事實不能證明，爰依證
    人戊○○於本院審理時之證詞，從輕認定被告僅無償轉讓安
    非他命予證人戊○○一次。
  (四)綜上所述，本件事證明確，被告販賣海洛因及轉讓安非他命
    之犯行堪以認定。
二、按海洛因、安非他命為毒品危害防制條例第2 條第2 項第1
    、2 款所規定之第一、二級毒品；是核被告販賣第一級毒品
    之行為，係犯毒品危害防制條例第4 條第1 項之販賣第一級
    毒品罪，其轉讓第二級毒品之行為，係犯同條例第8 條第2
    項之轉讓第二級毒品罪。被告與證人戊○○就前述販賣第一
    級毒品之犯行，互有犯意之聯絡及行為之分擔，均為共同正
    犯。被告為供販賣而持有第一級毒品，及為供轉讓而持有第
    二級毒品之低度行為，均應分別為販賣及轉讓之高度行為所
    吸收，不另論罪。被告先後多次販賣第一級毒品之犯行，時
    間緊接，犯罪構成要件相同之罪，顯係基於概括犯意反覆為
    之，為連續犯，應依刑法第56條規定，以一罪論，惟販賣第
    一級毒品部分因法定刑為死刑及無期徒刑，依法不得加重。
    被告所犯販賣第一級毒品及轉讓第二級毒品二罪，犯意各別
    ，行為互殊，應分論併罰。至起訴書犯罪事實記載被告販賣
    第二級毒品之部分，經本院審理後，認僅為轉讓第二級毒品
    之行為，業如前述，而此兩種犯罪類型在客觀上均有交付毒
    品予他人之行為，其區別僅在於有無對價關係，是其基本社
    會事實相同，本院雖漏未告知較輕之轉讓第二級毒品罪名，
    但衡情無礙於被告行使其防禦權，是在基本社會事實同一之
    範圍內，依法變更起訴法條，附此敘明。又事實欄所記載之
    被告犯罪前科及執行紀錄，有台灣高等法院被告全國前案紀
    錄表在卷可考，其於有期徒刑執行完畢後，五年內再犯本件
    有期徒刑以上之二罪，均為累犯，應依法就轉讓第二級毒品
    部分加重其刑，至販賣第一級毒品部分則不予加重（理由同
    前）。爰審酌被告前後販賣海洛因之交易次數甚多，又本件
    向被告購買毒品者，均屬青壯年人口，肩負家庭及社會重擔
    ，因獲得毒品來源，致身體健康每況愈下，生活陷於沉淪委
    靡，影響所及，又豈是毒品施用者本身而已，其貽害程度難
    認輕微，惟上述惡性及犯罪情節究與輸入或販賣大量毒品殘
    害眾生之大盤毒販有別，應無處以極刑使之永隔人世之必要
    ，另審酌其與證人戊○○有共同販毒、生活之密切關係、二
    人亦均承認有施用毒品習性，被告轉讓第二級毒品供證人戊○○施用之犯罪動機等一切情狀，認檢察官求處死刑，猶嫌
    過重，爰就販賣第一級毒品部分，量處無期徒刑，並依刑法
    第37條第1 項規定宣告褫奪公權終身，轉讓第二級毒品部分
    ，量處如主文所示之刑。至被告同時受無期徒刑及有期徒刑
    之宣告，依法定其應執行之刑為無期徒刑。
三、警員在被告房間內查扣之OKW甲P 廠牌行動電話一支（內含門
    號0000000000號SIM 卡），及在浴室內查獲之電子磅秤一個
    與塑膠夾鍊袋二包等物，均係被告所有之物，業據其於警詢
    時坦承在卷，其中行動電話用以對外聯絡海洛因交易，已如
    前述，電子磅秤衡情亦係供被告在販賣前分裝毒品使用之物
    ，此二者均應依毒品危害防制條例第19條第1 項規定宣告沒
    收，至扣案之夾鏈袋二包均尚未使用，衡情應屬被告預備供
    販賣毒品所用之物，爰依刑法第38條第1 項第2 款規定宣告
    沒收。又事實欄所記載被告販賣第一級毒品所得總計72,000
    元雖未扣案，但應依毒品危害防制條例第19條第1 項規定宣
    告沒收，如全部或一部不能沒收時，以其財產抵償之。
四、另扣案之摩拖羅拉牌行動電話一支、紅包小皮包一個（裝有
    摻管二支、空袋一疊及勺子一支）等物，係證人戊○○所有
    ，業據其於警詢時證述在卷，而其本身亦坦承有施用安非他
    命之慣行，並無積極證據足認與本件販賣或轉讓毒品犯行有
    關，爰不予宣告沒收。另在被告房間抽屜內查獲之奶瓶吸食
    器一個、殘存白色粉末淺渣之塑膠袋二只、裝有空塑膠袋四
    只、沾血衛生紙一團之煙盒一個，及在浴室查獲之鋁箔包一
    個、玻璃管一支、打火機一個，與經鑑定後無毒品反應之白
    色粉末一包（淨重23.14 公克，參見偵查卷第311 頁所附之
    法務部調查局鑑定通知書），連同扣案之現金10,000元，雖
    據被告於警詢時承認為其所有之物，但因被告本身亦坦承有
    施用毒品之慣行，並無積極證據足以認定與本件販賣或轉讓
    毒品有關，亦不予宣告沒收，均附此敘明。
據上論斷，應依刑事訴訟法第299 條第1 項前段、第300 條，毒
品危害防制條例第4 條第1 項、第8 條第2 項、第19條第1 項，
刑法第11條前段、第28條、第56條、第47條、第51條第4 款前段
、第37 條 第1 項、第38條第1 項第2 款，判決如主文。
本案經檢察官李毓珮到庭執行職務。
中　　華　　民　　國　　94　　年　　10　　月　　13　　日
                  刑事第三庭    審判長法  官  余仕明
                                      法  官  簡婉倫
                                      法  官  黃玉齡
以上正本證明與原本無異。
如不服本判決，應於判決送達後10日內，向本院提出上訴狀（須
附繕本），上訴於台灣高等法院台中分院。
中　　華　　民　　國　　94　　年　　10　　月　　18　　日
                                      書記官  林怡吟
附錄本案論罪科刑法條全文：
毒品危害防制條例第4條
製造、運輸、販賣第一級毒品者，處死刑或無期徒刑；處無期
  徒刑者，得併科新臺幣1 千萬元以下罰金。
製造、運輸、販賣第二級毒品者，處無期徒刑或7 年以上有期
  徒刑，得併科新臺幣7 百萬元以下罰金。
製造、運輸、販賣第三級毒品者，處5 年以上有期徒刑，得併
  科新臺幣5 百萬元以下罰金。製造、運輸、販賣第四級毒品者
  ，處3 年以上10年以下有期徒刑，得併科新臺幣3 百萬元以下
  罰金。
製造、運輸、販賣專供製造或施用毒品之器具者，處1 年以上
  7 年以下有期徒刑，得併科新臺幣1 百萬元以下罰金。
前五項之未遂犯罰之。
毒品危害防制條例第8條
轉讓第一級毒品者，處1 年以上7 年以下有期徒刑，得併科新
  臺幣1 百萬元以下罰金。
轉讓第二級毒品者，處6 月以上5 年以下有期徒刑，得併科新
  臺幣70萬元以下罰金。
轉讓第三級毒品者，處3 年以下有期徒刑，得併科新臺幣30萬
  元以下罰金。
轉讓第四級毒品者，處1 年以下有期徒刑，得併科新臺幣10萬
  元以下罰金。
前四項之未遂犯罰之。
轉讓毒品達一定數量者，加重其刑至二分之一，其標準由行政院定之。
